臺灣臺中地方法院臺中簡易庭小額民事判決
111年度中小字第3650號
原      告  富邦產物保險股份有限公司

法定代理人  羅建明  
訴訟代理人  莊子賢律師
            朱純伶  
            陳國政  
被      告  李俊杰  


上列當事人間請求侵權行為損害賠償（交通）事件，經本院於民
國111年10月7日言詞辯論終結，判決如下：
    主    文
被告應給付原告新臺幣4,560元，及自民國111年4月29日起至清
償日止，按年息百分之五計算之利息。
原告其餘之訴駁回。
訴訟費用新臺幣1,000元，其中新臺幣300元由被告負擔，餘由原
告負擔。
本判決原告勝訴部分得假執行。
    事 實 及 理 由
壹、程序事項
    本件被告未於言詞辯論期日到場，核無民事訴訟法第386條
    各款所列情形，爰依原告之聲請，由其一造辯論而為判決。
貳、實體事項　　
一、原告主張：被告於民國108年10月31日上午10時51分許，無
    照駕駛車牌號碼000-000號普通重型機車（下稱系爭車輛）
    ，行經臺中市大里區大明路與國光路二段口，因駕駛不慎之
    過失，與當時騎乘機車之受害人黃小佩發生碰撞，致其受有
    頭部外傷併左側顱內出血、前胸及雙膝挫傷等傷害。原告承
    保系爭車輛之強制汽車責任保險，並已就本件交通事故向訴
    外人黃小佩賠付其醫療費用新臺幣（下同）9,120元、交通
    費用6,080元，共合計15,200元。而本件被告係無照駕駛，
    爰依強制汽車責任保險法第29條第1項第5款規定，原告得在
    給付金額範圍內代位請求被告賠償等語。並聲明：被告應給
    付原告15,200元，及自起訴狀繕本送達翌日起至清償日止，
    按年息百分之5計算之利息。
二、被告未於言詞辯論期日到場，亦未提出書狀作何聲明或陳述
    。
三、得心證之理由
  ㈠原告主張之上揭事實，業據其提出與其所述相符之道路交通
    事故當事人登記聯單、初步分析研判表、強制汽車責任理賠
    申請書、診斷證明書、強制險醫療給付費用表、醫療單據、
    賠付資料查詢畫面等件為證（見本院卷第21-51頁），並經
    本院依職權向臺中市政府警察局霧峰分局調取道路交通事故
    調查卷宗（含道路交通事故現場圖、道路交通事故調查報告
    表㈠㈡、道路交通事故談話紀錄表、酒精測定紀錄表、自首情
    形紀錄表、道路交通事故補充資料表、現場照片、初步分析
    研判表等資料）查核無訛，被告已於相當時期受合法之通知
    ，而於言詞辯論期日不到場，亦未提出任何準備書狀爭執，
    依民事訴訟法第436條之23、第436條第2項、第280條第3項
    準用第1項之規定，視同自認，依本院依調查證據之結果，
    堪信原告之主張為真正。
　㈡按行車速度，依速限標誌或標線之規定，無速限標誌或標線
    者，應依下列規定：一、行車時速不得超過50公里。但在設
    有快慢車道分隔線之慢車道，時速不得超過40公里，未劃設
    車道線、行車分向線或分向限制線之道路，時速不得超過30
    公里；汽車行駛時，駕駛人應注意車前狀況及兩車併行之間
    隔，並隨時採取必要之安全措施；又本規則用詞，定義如下
    ：一、汽車：指在道路上不依軌道或電力架線而以原動機行
    駛之車輛（包括機車）；於道路交通安全規則第93條第1項
    第1款、第94條第3項、第2條第1項第1款分別定有明文。查
    被告騎乘機車自應注意上開規定，而被告無照騎乘系爭車輛
    ，於前揭時、地，未注意其他車輛，亦疏未注意該路段之速
    限為時速50公里，即貿然以時速約60公里之車速超速行駛，
    行經事故地點見狀閃避不及，兩車因而發生碰撞，致訴外人
    黃小佩人車倒地並受有頭部外傷併左側顱內出血、前胸及雙
    膝挫傷等傷害，被告確有過失甚明。
  ㈢復按因故意或過失，不法侵害他人之權利者，負損害賠償責
    任；汽車、機車或其他非依軌道行駛之動力車輛，在使用中
    加損害於他人者，駕駛人應賠償因此所受之損害，民法第18
    4條第1項前段、第191條之2前段分別定有明文。又按汽車駕
    駛人，未領有駕駛執照駕駛小型車或機車，處新臺幣6,000
    元以上12,000元以下罰鍰，並當場禁止其駕駛，道路交通管
    理處罰條例第21條1項第1款定有明文。另按被保險人違反道
    路交通管理處罰條例第21條或第21條之1規定而駕車，致被
    保險汽車發生汽車交通事故者，保險人仍應依本法規定負保
    險給付之責。但得在給付金額範圍內，代位行使請求權人對
    被保險人之請求權，強制汽車責任保險法第29條第1項第5款
    亦有明定。查被告無照駕駛及超速之過失行為與訴外人黃小
    佩所受上開傷害間，具有相當因果關係，被告自應負侵權行
    為之損害賠償責任，而原告既已依強制汽車責任保險法規定
    ，向訴外人黃小佩賠付15,200元（包含醫療費用9,120元、
    交通費用6,080元），依上開說明，原告自得依強制汽車責
    任保險法第29條第1項第5款規定，於其賠付金額範圍內，代
    位行使訴外人黃小佩對被告之侵權行為損害賠償請求權。
　㈣惟按損害之發生或擴大，被害人與有過失者，法院得減輕賠
    償金額，民法第217條第1項有明文規定。上開規定係為促使
    被害人對於自己生命、身體之安全，盡其應盡之注意義務，
    避免或減少危險或損害之發生，以求當事人間之公平。按汽
    車行駛至交岔路口，其行進、左轉彎時，應距交岔路口三十
    公尺前顯示方向燈或手勢，換入內側車道或左轉車道，行至
    交岔路口中心處左轉，並不得占用來車道搶先左轉、轉彎車
    應讓直行車先行；機車行駛之車道，應依標誌或標線之規定
    行駛，變換車道時，應讓直行車先行，並注意安全距離。道
    路交通安全規則第102條第1項第5款、第7款、第99條第1項
    第3款定有明文。經查，訴外人黃小佩行經騎乘重型機車沿
    大明路外側車道往永隆路方向行駛，因對路況不熟，故於路
    口欲行左轉之際方切入內側車道，致與直行於內側車道之被
    告發生交通事故（見本院卷第57、63頁道路交通事故現場圖
    及交通事故談話紀錄表），而案發當時天候晴、日間自然光
    線，柏油路面乾燥、無缺陷、無障礙物，視距良好等客觀情
    形，並無不能注意之特別情事，訴外人黃小佩騎乘車輛行駛
    於道路自應遵循上開交通安全規則，並採取適當措施，竟疏
    未注意禮讓內側車道之直行車先行，即貿然左轉，致與被告
    騎乘之機車發生碰撞，亦具有過失甚明。是本件車禍事故之
    發生，被告駕駛有超速行駛及無照駕駛之過失，惟訴外人黃
    小佩亦有未依規定左轉彎、禮讓直行車先行之過失，原告既
    係依強制汽車責任保險法第29條第1項第5款規定，代位行使
    訴外人黃小佩對被告之侵權行為損害賠償請求權，其對於訴
    外人黃小佩就損害之發生亦有過失乙節，自有過失相抵原則
    之適用。則原告對於本件事故之損害擴大仍有肇事原因，是
    本院審酌雙方就本件車禍發生之過失情節輕重，認原告應負
    擔70％，被告應負擔30％之過失責任。是以此為計，則被告賠
    償金額應減為4,560元（計算式：15,200×0.3＝4,560元；元
    以下四捨五入）。
  ㈤末按給付有確定期限者，債務人自期限屆滿時起，負遲延責
    任；給付無確定期限者，債務人於債權人得請求給付時，經
    其催告而未為給付，自受催告時起，負遲延責任。其經債權
    人起訴而送達訴狀，或依督促程序送達支付命令，或為其他
    相類之行為者，與催告有同一之效力，民法第229條第1 項
    、第2 項分別定有明文。又按遲延之債務，以支付金錢為標
    的者，債權人得請求依法定利率計算之遲延利息。但約定利
    率較高者，仍從其約定利率；應付利息之債務，其利率未經
    約定，亦無法律可據者，週年利率為百分之5，民法第233條
    第1項、第203條亦分別明定。查原告對被告之侵權行為損害
    賠償債權，核屬無確定期限之給付，既經原告提起本件民事
    訴訟，且起訴狀繕本於111年4月28日合法送達被告（111年4
    月18日寄存送達，111年4月28日送達生效，送達證書見本院
    卷第97頁），則原告請求被告自起訴狀繕本送達被告之翌日
    即111年4月29日起至清償日止，按週年利率百分之5計算之
    遲延利息，核無不合，應予准許。
四、綜上所述，原告依保險代位及侵權行為之法律關係，請求被
    告給付4,560元，及自111年4月29日起至清償日止，按年息
    百分之5計算之利息，為有理由，應予准許。逾此部分之請
    求，則屬無據，應予駁回。
五、本件事證已臻明確，兩造其餘攻擊防禦方法及所舉證據，經
    審酌結果，與本件判決結論均無影響，爰不一一論述，附此
    敘明。
六、本件原告勝訴部分，係適用小額訴訟程序而為被告敗訴之判
    決，依民事訴訟法第436 條之20規定，應依職權宣告假執行
    行。
七、依民事訴訟法第436條之19第1項、第79條規定，本件訴訟費
    用額確定為1,000元（即原告繳納之第一審裁判費1,000元）
    ，應由兩造依其勝敗之比例分擔，命由被告負擔300元，餘
    由原告負擔。
中　　華　　民　　國　　111 　年　　10　　月　　28　　日
                      臺灣臺中地方法院臺中簡易庭
                                  法　官　張清洲
以上為正本係照原本作成。
如不服本判決，應於送達後廿日內，以判決違背法令為理由，向
本院提出上訴狀並表明上訴理由（上訴理由應表明一、原判決所
違背之法令及其具體內容；二、依訴訟資料可認為原判決有違背
法令之具體事實），如於本判決宣示後送達前提起上訴者，應於
判決送達後廿日內補提上訴理由書（須附繕本）。
中　　華　　民　　國　　111 　年　　10　　月　　28　　日
                                  書記官  陳慧津